臺灣高等法院刑事裁定
111年度毒抗字第160號
抗  告  人 
即  被  告  劉天民  

                      籍設桃園市○○區○○路000巷0號「桃園○○○○○○○○○」


上列抗告人即被告因違反毒品危害防制條例案件，不服臺灣桃園
地方法院110年度毒聲字第2060號，中華民國111年1月20日裁定
（聲請案號：臺灣桃園地方檢察署110年度聲觀字第1699號、110
年度毒偵字第7076號），提起抗告，本院裁定如下：
    主  文
抗告駁回。                                             
    理  由
一、原裁定意旨略以：
（一）被告甲○○基於施用第一級毒品海洛因、第二級毒品甲基安
      非他命之犯意，於民國110年8月1日凌晨4時許，在桃園市
      桃園區龍安街某養雞場廁所內，同時施用海洛因、甲基安
      非他命1次。嗣於同年8月2日下午4時40分許，為警在桃園
      市○○區○○街000巷0號旁查獲，並扣得殘渣袋1只。上揭事
      實，業據被告甲○○於警詢中坦承不諱，且經採集被告甲○○
      尿液送驗，呈嗎啡及甲基安非他命陽性反應，有勘察採證
      同意書、桃園市政府警察局保安警察大隊真實姓名與尿液
      、毒品編號對照表及台灣檢驗科技股份有限公司濫用藥物
      檢驗報告各1紙在卷可稽，並有上開物品扣案可佐，是被
      告甲○○犯嫌堪以認定。另被告甲○○因故意犯他罪，現由臺
      灣桃園地方檢察署（下稱桃園地檢署）偵查中，且現羈押
      於法務部○○○○○○○○，因戒癮治療程序無法在監所內為之，
      自難以從事戒癮治療。
（二）又被告甲○○前於90年間，因施用毒品案件，經原審法院以
      90年度毒聲字第2704號裁定令入勒戒處所觀察、勒戒後，
      因認有繼續施用毒品傾向，再經原審法院以90年度毒聲字
      第2986號裁定令入戒治處所施以強制戒治，嗣經原審法院
      以90年度毒聲字第4877號裁定停止戒治，所餘戒治期間付
      保護管束，復經原審法院以91年度毒聲字第1585號裁定撤
      銷停止戒治，於92年6月9日戒治期滿執行完畢，並經桃園
      地檢署檢察官以92年度戒毒偵字第62號為不起訴處分確定
      等情，有不起訴處分書、台灣高等法院被告前案紀錄表、
      在監在押簡表在卷可稽。其後有多次施用毒品犯行，遭法
      院判處徒刑確定，惟其本次施用毒品之時間，距前次強制
      戒治執行完畢日已逾3年，並參酌被告甲○○因另涉搶奪案
      件，現於法務部○○○○○○○○羈押中，檢察官基此認為無法對
      其為戒癮治療處遇，而擇定聲請觀察勒戒，檢察官所為之
      決定並無裁量有明顯重大瑕疵情形，原則上應予尊重。從
      而，檢察官聲請裁定將被告甲○○送勒戒處所執行觀察、勒
      戒，核無不合，應予准許。
二、抗告意旨略以：原裁定僅就被告甲○○於110年8月1日施用第
    一、二級毒品之犯行，然被告甲○○於遭羈押前曾有約5次遭
    警方查獲施用毒品犯行，合計總計有6次，原審裁定僅就被
    告甲○○單一1次之犯行裁定觀察勒戒，是懇請法院查明為被
    告甲○○有利之裁定。次查警員查獲本案犯行，是違法搜索，
    並未經被告甲○○之同意而強行搜索，且除搜出殘渣袋之外也
    有查出被告甲○○車內有約150支注射針筒，該注射針筒被告
    甲○○已經和桃園衛生署預約換取新的注射針筒，此為合法更
    換，警員為求業績，未經被告甲○○同意而強行又在多人使用
    之一百多支使用之注射針筒中不知何故取出殘渣袋，被告甲
    ○○本想因警方違法搜索欲提出提審，然因警員私下利誘而以
    函送作罷，警員也曾與被告甲○○跟至衛生署換領新用針具一
    百多支後，硬要業績函送，被告甲○○深感不服，請求明察秋
    毫，還以被告甲○○應有裁定方為適法云云。
三、按犯毒品危害防制條例第10條之罪者，檢察官應聲請法院裁
    定，或少年法院（地方法院少年法庭）應先裁定，令被告或
    少年入勒戒處所觀察、勒戒，其期間不得逾2月；觀察、勒
    戒或強制戒治執行完畢釋放後，3年後再犯第10條之罪者，
    適用本條前2項之規定，毒品危害防制條例第20條第1項、第
    3項分別定有明文。又毒品危害防制條例於109年1月15日修
    正公布、同年7月15日施行，修正後毒品危害防制條例第20
    條第3項規定中所謂「3年後再犯」，只要本次再犯（不論修
    正施行前、後）距最近1次觀察、勒戒或強制戒治執行完畢
    釋放，已逾3年者，即該當之，不因其間有無犯第10條之罪
    經起訴、判刑或執行而受影響（詳最高法院109年度台上大
    字第3826號裁定意旨參照）。
四、經查：
（一）被告甲○○於110年8月1日凌晨4時許，在桃園市桃園區龍安
      街某養雞場廁所內，同時施用第一級毒品海洛因、第二級
      毒品甲基安非他命1次之事實，業據被告甲○○於警詢中坦
      承不諱，且被告甲○○為警查採尿液，經以氣相層析質譜儀
      法(GC/MS)確認檢驗後，確呈嗎啡及甲基安非他命陽性反
      應，有台灣檢驗科技股份有限公司濫用藥物檢驗報告、桃
      園市政府警察局保安警察大隊真實姓名與尿液、毒品編號
      對照表在卷可稽，被告甲○○有於上開時、地同時施用第一
      級毒品海洛因、第二級毒品甲基安非他命之犯行，堪予認
      定。又被告甲○○因本次再犯，距其最近1次觀察、勒戒或
      強制戒治執行完畢釋放，已逾3年，揆諸前揭規定及說明
      ，被告甲○○自應令入勒戒處所施以觀察、勒戒。至是否給
      予被告甲○○為附命完成戒癮之緩起訴處分，應由檢察官參
      酌刑法第57條所列事項及公共利益之維護依職權判斷衡酌
      。凡經檢察官聲請且符合法定要件者，法院僅得為有限之
      低密度審查，除檢察官之判斷有重大明顯瑕疵，或其裁量
      權已萎縮至無聲請觀察、勒戒之餘地，法院原則上應尊重
      檢察官職權之行使，並據以裁定，尚無自由斟酌以其他方
      式替代或得以其他原因免予執行之權。是本件檢察官審酌
      被告甲○○現於法務部○○○○○○○○羈押中，因戒癮治療程序無
      法在監所內為之，自難以從事戒癮治療，因而聲請法院觀
      察、勒戒，核無違反立法目的或悖於比例原則等濫用裁量
      權限之情形等節。
（二）至被告甲○○抗告意旨以其另有其5個施用毒品案件由警查
      獲，原裁定未併予斟酌乙節，惟依保安處分執行法第4條
      之1第2項之規定，保安處分開始執行後，未執行完畢前，
      又受同一保安處分之宣告者，仍僅就原執行之保安處分繼
      續執行之。觀察勒戒處分，並非刑罰，而係具有強制治療
      性質之特殊處遇方式，應有該條例之適用。是法院於受理
      檢察官聲請觀察勒戒時，僅須審查被告甲○○之前未曾受觀
      察勒戒之執行，即應依毒品危害防制條例第20條第1項之
      規定，裁定將被告甲○○送觀察勒戒，縱被告甲○○嗣後其他
      5次犯行再由檢察官向法院聲請觀察勒戒而由法院為數個
      觀察勒戒之裁定，惟檢察官僅須依保安處分執行法第4條
      之1之規定執行其一，被告甲○○不致於受到重覆執行之不
      利益。況觀諸被告甲○○除本案（110年度毒偵字第7076號
      ）由桃園地檢署檢察官偵查而聲請觀察勒戒外，其餘5個
      施用毒品案件（桃園地檢署110年度毒偵字第6169號、110
      年度毒偵字第7628號、110年度毒偵字第7880號、110年度
      毒偵字第8184號、110年度毒偵字第9227號）皆尚未由檢
      察官聲請觀察勒戒，且依本院被告前案紀錄表所示，本案
      及其他5個被告甲○○施用毒品案件，皆由同一股即桃園地
      檢署慎股檢察官偵辦，檢察官自會依法斟酌處理，是被告
      甲○○此部分之抗告，為無理由。
（三）另被告甲○○雖抗辯：警員係違法搜索云云，然查被告甲○○
      本案犯行，係因於110年8月2日下午4時40分許，在桃園市
      ○○區○○街000巷0號前，因騎乘車號000-000號重型機車違
      規停車，經警攔查後，由被告甲○○出具自願受搜索同意書
      而於被告甲○○上開機車車廂內扣得毒品殘渣袋1只，警員
      於扣得毒品殘渣袋後再以台塑生醫公司之台塑生醫訊知嗎
      啡／甲基安非他命二合一檢驗試劑予以鑑驗
　　　，發現上開毒品殘渣袋有第一級毒品海洛因、第二級毒品
      甲基安非他命之陽性反應而向被告甲○○詢問是否施用毒品
      ，被告甲○○即向警員供述其於110年8月1日凌晨4時許，在
      桃園市桃園區龍安街某養雞場廁所內，同時施用第一級毒
      品海洛因、第二級毒品甲基安非他命1次，有被告甲○○警
      詢筆錄及被告甲○○出具之自願受搜索同意書存卷可稽，則
      被告甲○○既已同意搜索，自不能僅因嗣後鑑驗結果不利於
      己而再行爭執該調查程序之合法性，其空言質疑警員違法
      搜索、檢驗，尚不足採。
 （四)綜上，原審以被告甲○○確有施用第一級毒品海洛因及第二
      級毒品甲基安非他命之犯行，因而裁定令被告甲○○入勒戒
      處所觀察、勒戒，核其認事用法，並無違誤或不當。本件
      抗告為無理由，應予駁回。
據上論斷，應依刑事訴訟法第412 條，裁定如主文。
中　　華　　民　　國　　111 　年　　2 　　月　　21　　日
                  刑事第十九庭  審判長法　官　曾淑華
　                                    法　官  許文章
　　　　　　　　　　　　　　　　　    法  官  陳文貴
以上正本證明與原本無異。
不得再抗告。
                                      書記官  謝秀青
中　　華　　民　　國　　111 　年　　2 　　月　　21　　日